臺灣臺南地方法院民事判決
109年度訴字第679號
原      告  陳怡云  

訴訟代理人  吳炳輝律師
被      告  浩立建設股份有限公司

法定代理人  劉國煌  
訴訟代理人  吳依蓉律師
上列當事人間請求債務不履行損害賠償事件，本院於民國110年1
2月15日言詞辯論終結，判決如下：
    主  文
被告應給付原告新臺幣柒拾貳萬捌仟柒佰元，及自民國一百零九
年五月二十二日起至清償日止，按週年利率百分之五計算之利息
。
訴訟費用由被告負擔。
原告以新臺幣貳拾肆萬貳仟玖佰元為被告供擔保後，得假執行。
但被告如以新臺幣柒拾貳萬捌仟柒佰元為原告預供擔保，得免為
假執行。　　
    事實及理由
一、原告起訴主張：
  ㈠訴之聲明：
  ⒈被告應給付原告新臺幣（下同）72萬8,700元，及自起訴狀繕
    本送達之翌日起至清償日止，按週年利率5％計算之利息。
  ⒉原告願供擔保，請准宣告假執行。 
  ㈡兩造於民國104年3月26日（誤載為3月20日）簽立不動產買賣
    契約書（下稱系爭契約），由原告向被告購買①臺南市○○區○
    ○段00000○號、門牌號碼臺南市○○區○○路00巷00弄0號房屋（
    下稱系爭1號房屋）②同段12766建號、門牌號碼臺南市○○區○
    ○路00巷00弄0號房屋（下稱系爭3號房屋，與系爭1號房屋合
    稱系爭房屋），並於同年4月13日交屋。詎被告於交屋後，
    分別有如附表一、二所示之瑕疵（下稱系爭瑕疵），迄未修
    復，迭經函催，均未置理，依民法第354條規定，系爭房屋
    之效用及品質，未符合預先約定之效用，且未修繕完畢，致
    原告無法為原來效益之使用，造成其財物減損。經鈞院委託
    社團法人臺南市建築師公會（下稱臺南市建築師公會）鑑定
    之結果：「因系爭房屋瑕疵漏水、牆壁龜裂涉有結構體隱匿
    部位，恐交屋時一般買方亦不易發現隱匿之結構瑕疵，若無
    相關專業儀器測試，則非一般目視可以窺知，經核估系爭1
    號房屋回復費用34萬2,300元，系爭3號房屋回復費用38萬6,
    400元。」尚屬市場合理費用可稽，依民法第354條、第359
    條、第360條、第277條規定，原告自得請求被告賠償72萬8,
    700元。
  ㈢系爭瑕疵若無相關測試儀器，無法即時發現，而保固之目的
    ，在於使買受人（消費者）取得較法定物之瑕疵擔保責任更
    為有利之地位。出賣人（建商）若對於保固期間內之瑕疵負
    修補義務，買受人（消費者）不必證明瑕疵之發生，係交屋
    時即已存在，且出賣人（建商）也不得舉證證明無瑕疵而免
    責，因保固之目的既在擔保，就是在確保保固期間内，標的
    物不會發生應由出賣人（建商）負責之瑕疵。然保固責任之
    存在，並不是排除買受人（消費者）物之瑕疵擔保請求權之
    主張，換言之，保固期限過後，若存有物之瑕疵，買受人（
    消費者）仍得為主張。依民法第365條規定，建商對交付「
    房子」價值及效用，應負瑕疵擔保責任，消費者在交屋5年
    期間，若發現房屋有瑕疵要儘速通知建商，通知後半年內要
    向建商請求修繕、減少價金，甚至解除契約，上開權利都不
    會因契約設有保固期而受影響，被告辯稱其已交付系爭房屋
    ，即免除擔保責任，與前開法規不符。
  ㈣系爭房屋係於104年4月底點交，原告提供事後瑕疵照片在同
    年9月，相隔5個月，係在民法354條請求權時效6個月內發現
    有瑕疵存在，原告有催告被告依法修復，被告陸續有來做修
    復，證明瑕疵當時的確存在，但一直沒有達到修復的狀態，
    且臺南市建築師公會也鑑定有這些瑕疵存在，原告認在交屋
    前即有系爭瑕疵。
二、被告則以下列情詞資為抗辯：
  ㈠聲明：
  ⒈原告之訴駁回。
  ⒉如受不利判決，被告願供擔保，請准宣告免為假執行。 
  ㈡被告並不爭執系爭房屋目前有系爭瑕疵存在，但被告否認交
    屋時即有系爭瑕疵，依民事訴訟法第277條前段規定，應由
    原告就此有利於己之事實負舉證之責，換言之，物之瑕疵擔
    保係於104年4月13日交屋時為「危險移轉」時點，原告並未
    舉證證明被告交屋時具有系爭瑕疵，自難認系爭房屋有何缺
    少品質、效用之處。又兩造訂立之買賣契約並無保固條款，
    故被告不需負事後保固之賠償責任。
  ㈢系爭瑕疵既非被告交屋時既已存在，退步言，縱有瑕疵存在
    ，亦非民法第360條所定「出賣人故意不告知物之瑕疵」之
    情形，被告並未故意不告知瑕疵，亦未保證瑕疵不存在，是
    原告依民法第360條規定，請求被告給付修復費用，即非有
    據。被告於履行債務時，並無交付滅失或減少房屋價值之瑕
    疵，亦無滅失或減少房屋通常效用或契約預定效用之瑕疵，
    自難認被告未依買賣契約債之本旨提出給付之情事，是原告
    主張被告應負民法第227條不完全給付之債務不履行責任，
    亦無可採。
  ㈣兩造當初並無約定被告要提供售後服務，被告僅係基於服務
    心態替原告維修，其分別於104年6月至12月由前董事劉先生
    親自處理系爭房屋之外牆吐白2次、委請庭瑋企業行處理外
    牆及内牆側邊防水而支出2萬1,000元、由元利油漆工程行油
    漆補修花費7,980元；又於105年期間再次委託元利油漆工程
    行將牆面凸起及裂縫進行修繕花費4,850元；於107年間委由
    翔賀工程行施作外牆及陽台露臺防水而支出11萬5,500元、
    委請勇伯企業行搭鷹架花費6萬3,000元、鏵國鋁門窗行換紗
    窗支出9,660元、煜豐磁磚有限公司換磁磚支出1,147元等，
    原告逐年要求不斷，進而提出訴訟，顯已破壞被告原本友好
    服務之初衷。
三、本院得心證之理由：
　㈠按因可歸責於債務人之事由，致為不完全給付者，債權人得
    依關於給付遲延或給付不能之規定行使其權利。因不完全給
    付而生前項以外之損害者，債權人並得請求賠償。物之出賣
    人對於買受人，應擔保其物依第373條之規定危險移轉於買
    受人時無滅失或減少其價值之瑕疵，亦無滅失或減少其通常
    效用或契約預定效用之瑕疵。買賣之物，缺少出賣人所保證
    之品質者，買受人得不解除契約或請求減少價金，而請求不
    履行之損害賠償；出賣人故意不告知物之瑕疵者亦同。民法
    第227條、第354條第1項、第360條定有明文。次按所謂物之
    瑕疵係指存在於物之缺點而言。凡依通常交易觀念，或依當
    事人之決定，認為物應具備之價值、效用或品質而不具備者
    ，即為物有瑕疵，且不以物質上應具備者為限。若出賣之特
    定物所含數量缺少，足使物之價值、效用或品質有欠缺者，
    亦屬之（最高法院73年台上字第1173號民事判例參照）。
　㈡查兩造於104年3月26日簽立系爭契約，約定由原告向被告購
    買系爭房屋及坐落之土地，系爭契約所附之標的現況說明書
    之「是否有滲漏水情形」欄位，賣方係勾選「否」。被告嗣
    於同年4月13日將系爭房屋交與原告使用，並於104年4月23
    日將系爭房屋移轉登記至被告名下。原告於104年9月份曾催
    告被告修復滲漏水之瑕疵，被告於104年6月至12月修繕系爭
    房屋之外牆吐白2次、委請庭瑋企業行處理外牆及内牆側邊
    防水而支出2萬1,000元、由元利油漆工程行油漆補修花費7,
    980元；又於105年期間再委託元利油漆工程行將牆面凸起及
    裂縫進行修繕花費4,850元；於107年間委由翔賀工程行施作
    外牆及陽台露臺防水而支出11萬5,500元、委請勇伯企業行
    搭鷹架花費6萬3,000元、鏵國鋁門窗行換紗窗支出9,660元
    、煜豐磁磚有限公司換磁磚支出1,147元有派人予以修繕，
    惟目前系爭房屋仍存有系爭瑕疵，原告委請廠商估價，修復
    系爭瑕疵需花費計有72萬8,700元等情，為兩造所不爭執，
    復有系爭房屋登記第一類謄本、地籍異動索引、系爭契約、
    估價單、系爭瑕疵照片在卷可參（本院卷第29-95、123-181
    、256、258頁），堪認為真。
　㈢原告主張被告應就系爭瑕疵負不完全給付、物之瑕疵擔保責
    任，經查：
　⒈查本件經送臺南市建築師公會鑑定之結果，認原告提供之資
    料係自104年9月份開始有紀錄，兩造未提供交屋當時之照片
    ，因瑕疵漏水、牆壁龜裂涉有結構體隱匿部位，依目前市場
    交屋模式應為驗屋無瑕疵確認後，方完成交屋，進入後續保
    固期間。而系爭1號房屋預估瑕疵修復費用為28萬6,781元、
    系爭3號房屋預估瑕疵修復費用為32萬8,193元，然原告提出
    估價單記載系爭1號房屋瑕疵修復費用為34萬2,300元、系爭
    3號房屋瑕疵修復費用為38萬6,400元，因本案施作外牆防水
    ，確實需回復設置施工作架等作業，復原後亦有環保垃圾清
    運併處理下，又近期市場建材原物料、僱工修復工資皆上漲
    中，此提出費用尚屬市場合理費用等情，有臺南市建築師公
    會110年3月31日鑑定報告書（下稱系爭鑑定報告）在卷可參
    。
　⒉按物之出賣人就出賣標的物所負物之瑕疵擔保責任，以該瑕
    疵於「危險移轉時」存在者為限，此觀民法第354條規定自
    明。倘瑕疵係於危險移轉後，始行發生，即非出賣人應負物
    之瑕疵擔保責任範疇（最高法院95年度台上字第951號民事
    判決意旨參照）。原告主張民法第354條、第359條之物之瑕
    疵擔保責任，自應舉證證明系爭瑕疵係於系爭房屋交屋時即
    存在。查依系爭鑑定報告，因無交屋時之照片可稽，故無法
    鑑定系爭瑕疵何時存在，然此並非表示系爭瑕疵在交屋當時
    並不存在。次查，一般消費者於購買建商起造之新成屋，交
    屋時僅能檢查房屋外觀或所附之設備有無損壞，就房屋是否
    有無滲漏水之瑕疵，如無專業之儀器檢測或交屋時適逢大雨
    或颱風來襲，實難發覺，倘交屋後1年內會發生滲漏水問題
    ，且屢修不好，當可認定係建築品質不良，自應歸責於建商
    ，而非房屋嗣因年久失修導致。本件系爭房屋自104年4月13
    日交與原告後，被告曾於104年6月至12月間、105年、107年
    間，陸續就系爭房屋之滲漏水狀況予以修繕，然均無法根絕
    滲漏水問題，揆諸上開說明，足認被告所建造之系爭房屋，
    交屋當時即存在系爭瑕疵（滲漏水之瑕疵），而非交屋後所
    發生，被告自應負民法第354條、第359條物之瑕疵擔保責任
    。
　⒊次按民法第360條係就約定物之瑕疵擔保責任所為之特別規定
    ，須出賣人就買賣標的物曾與買受人約定，保證有某種品質
    ，而其物又欠缺其所保證品質時，買受人始得依該條規定向
    出賣人請求不履行之損害賠償。出賣人與買受人間有無此項
    保證品質之特約，應以契約內容及當事人立約當時之事實及
    其他一切證據資料為其判斷之標準。至於約定之方式，不問
    係由出賣人主動提出保證，或由買受人要求其品質，而出賣
    人予以同意，均無不可（最高法院83年度台上字第1707號民
    事判決意旨參照）。查系爭契約第7條第2項規定：「物的瑕
    疵擔保：賣方保證本買賣標的於交屋前無物之瑕疵存在，如
    有前開情事，除契約另有約定外，賣方應負瑕疵擔保責任。
    本項瑕疵非屬重大瑕疵者，買方不得主張解除契約，僅得請
    求減少價金。」惟系爭房屋交屋當時仍有滲漏水之瑕疵，已
    如前述，上開條文固未明定被告保證系爭房屋無何種物之瑕
    疵，然原告購買新成屋時，無滲漏水瑕疵之品質應為兩造默
    示之約定，亦為一般消費者之基本要求，而包含在被告於上
    開條文保證之品質當中，實無需另外載明。故原告依民法第
    360條主張被告應負物之瑕疵擔保責任，亦屬有據。
　⒋再查，原告主張系爭瑕疵之修繕費用為72萬8,700元，尚屬市
    場合理費用等情，有系爭鑑定報告在卷可參。是原告依物之
    瑕疵擔保責任，請求被告給付72萬8,700元，核屬有據。
四、綜上所述，原告依物之瑕疵擔保責任法律關係，請求被告當
    付72萬8,700元，及自起訴狀繕本送達之翌日即109年5月22
    日（本院卷第23頁）起至清償日止，按週年利率5％計算之利
    息，為有理由，應予准許。
五、兩造其餘主張、陳述及所提之證據暨攻擊防禦方法，經本院
    斟酌後，認為均不足以影響本判決之結果，無庸再逐一予以
    論列，併此敘明。
六、至兩造均陳明願供擔保，聲請本院宣告假執行及免為假執行
    ，經核於法並無不合，爰依民事訴訟法第390條第2項、第39
    2條第2項規定，依聲請及職權酌定如主文第3項所示之相當
    擔保金額併准許之。
七、訴訟費用負擔之依據：民事訴訟法第78條。   
中　　華　　民　　國　　110 　年　　12　　月　　30　　日
                  民事第一庭　法  官　陳尹捷
以上正本係照原本作成。
如不服本判決，應於判決送達後20日內，向本院提出上訴狀並表
明上訴理由，如於本判決宣示後送達前提起上訴者，應於判決送
達後20日內補提上訴理由書（須附繕本）。
如委任律師提起上訴者，應一併繳納上訴裁判費。  　　　　　
中　　華　　民　　國　　110 　年　　12　　月　　30　　日
                              書記官　曾美滋
附表一：（系爭1號房屋之瑕疵）
日　　期 瑕　　　　　　　　疵 108年12月23日  外牆有白華現象  1樓車庫及樓梯牆面大片龜裂  油漆多處剝落及凸起  1-2樓打針無復原及油漆  2-3樓樓梯轉角處漏水  3樓樓梯牆面處漏水   3-4樓樓梯轉角處漏水出現壁癌  3-4樓樓梯轉角處另一邊漏水  108年2月14日 4樓客房打針無復原及同處漏水  
附表二：（系爭3號房屋之瑕疵）
日　　期 瑕　　　　　　　　疵 108年12月23日  外牆有白華現象  1樓車庫及客廳油漆多處大片剝落及凸起  2-3樓樓梯處及窗框滲水   3樓客房浴室臉盆上方滲水  3-4樓樓梯牆面滲水  3-4樓窗框處滲水  4樓浴室上方滲水